臺灣高等法院刑事裁定　　　　　　　　　　　　　　九十一年度毒抗字第二一五號
　　抗　告　人
　　即　被　告　甲○○
右抗告人因違反毒品危害防制條例案件，不服臺灣桃園地方法院民國九十一年三月二
十九日裁定（九十一年度毒聲字第八五二號），提起抗告，本院裁定如左：
    主  文
原裁定撤銷，發回臺灣桃園地方法院。
    理  由
一、原裁定略以：被告甲○○於九十年十一月二十四日凌晨二時二十分回溯九十六小
    時內之某一時點，在臺灣地區不詳地點施用第二級毒品ＭＤＭＡ，為警於九十年
    十一月二十四日凌晨二時二十分許，在桃園市○○路六十號三樓「依比莎ＰＵＢ
    」查獲，經警採驗其尿液，送請臺灣檢驗科技股份有限公司以氣相層析質譜儀分
    析法加以檢驗確認，呈ＭＤＭＡ陽性反應，核應無誤判之虞，有該局檢驗報告附
    卷可稽（見偵查卷第五十八頁），爰依毒品危害防制條例第二十條第第一項及觀
    察勒戒處分執行條第三條第一項之規定，裁定送勒戒處所觀察、勒戒。
二、抗告意旨略以：被告甲○○為學生，並無施用第二級毒品ＭＤＭＡ，被告經驗尿
    呈ＭＤＭＡ陽性反應，應係被告前於九十年三月二十七日，至新長偕婦幼聯合診
    所就醫服藥，及自九十年六月八日至九十年十一月十三日，至壢新醫院長期服藥
    所致，非被告施用毒品，並提出診斷證明書一紙及醫療費收據四紙，而提起本件
    抗告等語。
三、本院經查：抗告人即被告甲○○為警查獲時所採取之尿液，雖經臺灣檢驗科技服
    份有限公司以氣相層析質譜儀分析法檢驗結果呈第二級毒品ＭＤＭＡ陽性反應，
    而可排除偽陽性之可能。然所謂「偽陽性」反應，係指尿液不含某成份，而檢驗
    顯示含有該成份之現象，至於造成偽陽性之原因，無法單憑尿液檢驗結果得知，
    仍需藉由其他證據作研判。因此如服用之藥物中確有第二級毒品ＭＤＭＡ成份，
    其尿液檢驗結果呈ＭＤＭＡ陽性反應，即非偽陽性。查抗告人自警訊之初即否認
    有何施用第二級毒品ＭＤＭＡ之行為，而抗告人於提起本件抗告時，稱其因長期
    服用藥物，尿液檢測始呈ＭＤＭＡ陽性反應，並提出新長偕婦幼聯合診所診斷證
    明書及多紙壢新醫院醫療費收據為證，是本院就抗告人於壢新醫院就醫所服用之
    藥物是否含ＭＤＭＡ成份等情，函詢壢新醫院，經該院函復稱：病患甲○○當日
    因主訴鼻塞、咳嗽，就診在臆斷為上呼吸道感染，給予症狀緩解藥如clarinase
    內含Pseudoephedrint120mg，此成份可能呈現ＭＤＭＡ之尿液陽性反應，有該院
    九十一年六月十日壢新醫字第九一○三二三號函在卷可考（見本院卷第二十二頁
    ），則抗告人是否有施用第二級毒品ＭＤＭＡ，即有深究之必要。又本院核對抗
    告人所提出之壢新醫院醫療費收據，上開就診日期分別為九十年六月八日、九十
    年九月五日、同年月六日、同年十月十一日、同年月十八日，同年月二十五日、
    同年十一月二日、同年月十三日、同年十二月四日等，惟上開收據上之收費戳章
    日期則均係「九十一年四月四日」，日期何以顯然不同？有無其他內情？醫院回
    函所稱：「：：給予症狀緩解藥如clarinase內含Pseudoephedrint120mg，此成
    份「可能呈現」ＭＤＭＡ之尿液陽性反應」云云，究竟是否屬實？所稱「可能呈
    現」之實質意涵為何？再者，上開就醫日期中抗告人僅於九十年六月八日係至一
    般內科就診，其餘就診內容或為牙科或皮膚科，則上開壢新醫院函復所稱，究係
    指抗告人於何日就醫所開立之藥物含有ＭＤＭＡ成份？均屬有疑，從而，抗告人
    尿液之檢驗呈ＭＤＭＡ陽性反應，與抗告人服用感冒藥是否有關，自應詳加查證
    ，以為釐清，原審未注意及此，即以抗告人之尿液檢驗結果為唯一論斷之依據，
    而裁定抗告人令入勒戒處所施以觀察、勒戒，自難謂妥適。抗告人提起抗告指摘
    原裁定不當，為有理由，應由本院將原裁定撤銷，發回原法院更為調查，另為適
    當之裁定，以臻翔實。
據上論斷，應依刑事訴訟法第四百十三條前段，裁定如主文。
中      華      民      國    九十一    年      七      月     十五     日
                            臺灣高等法院刑事第四庭
                                審判長法  官  蔡  永  昌
                                      法  官  陳  榮  和
                                      法  官  徐  昌  錦
右正本證明與原本無異。
不得再抗告。
                                      書記官  王  崑  煜
中      華      民      國    九十一    年      七      月     十七     日
